【裁判字號】    94,上訴,1709
【裁判日期】    950516
【裁判案由】    強盜等
【裁判全文】
臺灣高等法院高雄分院刑事判決        94年度上訴字第1709號
上  訴  人
即  被  告  丙○○○
                      （現於臺灣高雄第二監獄另案執行中）
選任辯護人  康進益律師
            王國論律師
上列上訴人因強盜等案件，不服臺灣高雄地方法院94年度訴字第
2953號中華民國94年10月27日第一審判決（起訴案號：臺灣高雄
地方法院檢察署94年度偵字第15376 號），提起上訴（移送本院
併辦案號：同署94年度偵字第19447 號），本院判決如下：
     主  文
上訴駁回。
     事  實
一、丙○○○曾因業務過失致死案件，經臺灣高雄地方法院以93
    年度交簡字第870 號判處有期徒刑4 月確定，於93年12月7
    日執行完畢。猶不知悔改，復於94年7 月11日凌晨4 時44分
    ，與不詳姓名年籍之成年男子，共同基於意圖為自己不法所
    有之犯意聯絡，由丙○○○攜帶客觀上對人之生命、身體安
    全具有危險性，可供兇器使用之刀子1 把，2 人均頭戴半罩
    式安全帽及口罩，一同至高雄縣林園鄉○○村○○路65號「
    臺灣巨蛋超商」，由丙○○○持上開刀子1 把指向甲○○，
    喝令甲○○將收銀機鑰匙交出，以此脅迫方式致使甲○○不
    能抗拒，而任由另名不詳姓名年籍之成年男子強行取走櫃檯
    收銀機內之新臺幣（下同）27,000元及甲○○所有之價值4,
    600 元之手機1 支。嗣於94年7 月11日16時50分許，在高雄
    縣大寮鄉○○村○○○路329 巷10號前，因丙○○○另犯竊
    盜案（業已判決確定執行中），經民眾報警，為警當場查獲
    而循線查悉上情，並扣押刀子1 把。
二、案經高雄縣政府警察局林園分局報告台灣高雄地方法院檢察
    署檢察官偵查起訴。
     理  由
壹、證據能力部分：
一、按被告以外之人於審判外之陳述，雖不符同法第159 條之1
    至第159 條之4 規定，而經當事人於審判程序同意作為證據
    ，法院審酌該言詞陳述或書面陳述作成時之情況，認為適當
    者，亦得為證據；當事人、代理人或辯護人於法院調查證據
    時，知有同法第159 條第1 項不得為證據之情形，而未於言
    詞辯論終結前聲明異議者，視為有前項之同意，同法第159
    條之5 亦已明揭其旨。證人甲○○於警詢之陳述，雖係被告
    以外之人於審判外所為之言詞陳述，係為傳聞證據，然檢察
    官、被告及辯護人於本院言詞辯論終結前均未聲明異議，且
    本院審酌證人甲○○於警詢所為陳述作成時之情況，無何不
    適當之情形，是依上開規定得作為證據。
二、按被告以外之人於偵查中向檢察官所為之陳述，除顯有不可
    信之情況外，得為證據，刑事訴訟法第159 條之1 第2 項定
    有明文。證人甲○○於偵查中向檢察官所為之陳述，屬傳聞
    證據；惟現階段刑事訴訟法規定，檢察官代表國家偵查犯罪
    、實施公訴，依法其有訊問被告、證人及鑑定人之權，而實
    務運作時，檢察官偵查中向被告以外之人所取得之陳述，原
    則上均能遵守法律規定，不致違法取供，其可信度極高，且
    本案被告及辯護人並未提出有何顯不可信之情形，是依上開
    規定得為證據。
貳、實體部分：
一、訊據上訴人即被告丙○○○（下稱被告）矢口否認有加重強
    盜之犯行，辯稱：案發當時，伊在家睡覺，並未至上址巨蛋
    超商強盜財物云云。經查：
（一）於上開時間持刀至上址臺灣巨蛋超商強盜財物之其中1 人
      確係被告之事實，迭據證人甲○○於警詢、偵查及原審審
      理時指訴明確，復有刀子1 把扣案可證；證人甲○○於警
      詢時證稱：當時到我店內搶案之搶匪之一有向我說「把鑰
      匙拿出來」，與現在現場模擬之嫌犯口音及音調相符，搶
      案當時犯嫌雖戴安全帽及口罩，但我有看見其中一名犯嫌
      左胸有刺青並且犯嫌講話的口音（閩南語）、走路有跛腳
      之特徵就是丙○○○無誤，並且當時威脅我所使用之刀子
      與警方讓我所指認的確實是當天犯案工具無誤等語（見警
      詢卷第13頁）；其於偵訊時證稱：當時只有我1 人在櫃臺
      裡面低頭寫字，聽到開門聲音，看到2 人戴安全帽，對方
      亮刀叫我鑰匙交出來；確定在庭之丙○○○就是被告；丙○○○拿刀比在我面前，後來就叫我站旁邊，另一個去搶
      搶收銀台及櫃子下面的錢等語（見94偵字第16108 號卷第
      24頁）；其於原審審理時證稱：我在警局有指認被告，我
      是先認刀子，然後再透過雙面鏡指認被告，而且還有聽被
      告當場講台語的口音及語氣；案發當時被告就貼近我旁邊
      而已，手上拿著刀子對著我比劃，並拉著我的手臂叫我站
      到旁邊，但是刀子並沒有架著我，另一名歹徒（成年男子
      ，年約20 、30 歲）有進到櫃台，被告沒有進到櫃台；拿
      刀的歹徒他走路跛腳，看起來像是受傷，而且他穿的衣服
      鬆鬆垮垮的，可以看到胸前有刺青，我還有看到他拿刀子
      ，還有聽到他講台語的口音等語（見原審卷第78、79頁）
      。
（二）經原審當庭勘驗94年7 月11日上址台灣巨蛋超商錄影帶光
      碟之結果：94年7 月11日4 時44分21秒許，二名均戴半罩
      式安全帽及口罩的瘦高男子進入超商內，其中1 名男子持
      刀穿無領白色長袖T 恤（狀似內衣）先走進超商，該名男
      子體型與在庭被告之瘦高體型相仿，另一名男子則跟在後
      面，該名持刀之男子把刀子放在所持之咖啡色塑膠袋中作
      為掩飾，嗣走近櫃台時將刀子取出，喝令被害人自櫃台中
      出來，站到一邊，另一男子則未持任何凶器，是穿短袖，
      即進入櫃台中開始拉出抽屜拿取錢財，該名持刀之人則持
      刀在旁看守被害人，得手後2 人即於94年7 月11日4 時46
      分8 秒許離開超商（見原審卷第91頁）。復經本院勘驗上
      開錄影帶光碟之結果：行搶之人為二名男子，其中一名走
      在前面（持刀者）所穿著之上衣衣領部分較鬆垮，而且衣
      領較低，走在後面之男穿著圓領T 恤（見本院卷第88頁）
      。是依上開勘驗之結果，與證人甲○○所證述之情節相符
      。又雖該二名歹徒戴半罩式安全帽及口罩，無法清楚辨識
      渠等之面貌，然持刀之歹徒之身型瘦高與被告體型相仿，
      且持刀之歹徒確有持刀看管證人甲○○，2 人間距離甚近
      ，時間近1 分鐘之久，又當時超商內燈光明亮，持刀之人
      穿著之上衣衣領部分確較為鬆垮，衣領亦較低，故證人甲○○當可清楚看見持刀歹徒胸前刺青之特徵。再者，經原
      審當庭勘驗被告上半身之結果：被告之左前胸、左上肩、
      左上臂、右上臂均有刺青等情（見原審卷第91頁），又依
      卷附之被告上半身裸照之照片（見原審卷第110 頁），被
      告左鎖骨下方之胸部部位確有明顯之圖騰刺青無訛。衡情
      ，該處之刺青特徵並非常見，且該刺青之位置並非在明顯
      處，益徵證人甲○○證述係因為被告當日穿著鬆垮之衣物
      ，其始看見被告胸前有刺青等語，應非不實。佐以，證人
      甲○○於警局指認被告（94年7 月11日22時許）距案發之
      時間（94年7 月11日4 時許）不到1 天，是其對搶匪之口
      音及特徵應仍記憶清晰，又證人甲○○與被告素無怨隙，
      故當無誤認或故意誣陷之理。
（三）雖證人乙○○○即被告之父親於原審審理時證稱：94 年7
      月11日凌晨4 點多我在家中睡覺，我通常是凌晨4 點半起
      床去餵豬，我每天一起床後都會去打開被告的房門，看被
      告是否有在家，當天我起床後確實有看到被告在房內睡覺
      ，被告沒有不在家睡覺的經驗等語（見原審卷第88、89頁
      ），惟證人乙○○○為被告之父親，與被告有一定程度之
      利害關係，是其上揭證詞或係迴護被告之詞，是否可採，
      尚有可疑。衡情，被告係28歲之成年人且四肢健全，又受
      過一定程度之教育（國中肄業），具有一定智識，佐以證
      人乙○○○亦坦承其未全天24小時跟在被告身邊（見原審
      卷第90頁），則被告行蹤自非證人乙○○○可全盤掌握無
      訛。再者，若證人乙○○○上開證稱被告並無外宿之經驗
      為真，其又何以需每日至被告房間探視被告是否在房內？
      準此，證人乙○○○所言，顯與常情有違，亦難為有利被
      告之認定。
（四）扣案之刀子1 把雖未發現有清晰可供比對之指紋，此有法
      務部調查局95年2 月22日調科貳字第09500077410 號函1
      紙可稽（見本院卷第80頁），另經警於上址臺灣巨蛋超商
      之櫃檯收銀機下方抽屜表面採獲2 枚指紋，經送請內政部
      警證署刑事警察局鑑驗結果，亦因紋線不清、特徵點不足
      ，無法比對，亦有該局94年8 月18日刑紋字第0940117884
      號函及高雄縣政府警察局林園分局95年4 月3 日高縣林警
      偵字第0950004343號函各1 紙可按（見本院卷第93至95頁
      ），惟能否採得足資比對之指紋，往往受證物是否易於留
      存指紋、是否保存完整及有無採得足資比對之特徵等因素
      之影響而異其結論。本件扣案之刀子為木質刀柄，非屬易
      於留存指紋之材質及物品，而指紋性質上又極易遭受破壞
      、滅失等一切情狀，是故縱使未於上開刀子及櫃檯收銀機
      抽屜採得任何被告之指紋，亦不得遽認證人甲○○之指訴
      與事實不符，且至櫃檯收銀機抽屜搶取財物之人，並非被
      告，而為另一不詳姓名年籍之成年男子，業經證人甲○○
      證述明確，並經原審及本院勘驗上開錄影帶光碟屬實，是
      亦不得以未於櫃檯收銀機抽屜採得被告指紋，而為被告有
      利之認定。
（五）綜上所述，被告前開所辯，顯係卸責之詞，不足採信。本
      件事證明確，被告加重強盜之犯行，堪以認定。被告另聲
      請傳訊證人甲○○及聲請測謊鑑定、到場模擬，惟本件事
      證已明，核無傳訊證人甲○○、測謊及到場模擬之必要，
      附此敘明。
二、按扣案之刀子1 把，在客觀上對人之生命、身體安全具有危
    險性，可供兇器使用無疑。核被告所為，係犯刑法第330 條
    第1 項之加重強盜罪。又被告與不詳姓名年籍之成年男子，
    ，有犯意聯絡及行為分擔，為共同正犯。另被告曾於93年間
    因業務過失致死案件，經台灣高雄地方法院判處有期徒刑4
    月確定，甫於93年12月7 日執行完畢，有臺灣高等法院被告
    前案紀錄表1 份可憑，其於前案執行完畢後，5 年內再為本
    件有期徒刑以上之犯行，為累犯，應依刑法第47條規定，加
    重其刑。
三、移送本院併案審理部分（94年度偵字第19447 號），與本案
    為事實相同之同一案件，本院自得併予審理，併此敘明。
四、原審認被告加重強盜罪部分罪證明確，因而適用刑法第28條
    、第330 條第1 項、第47條規定，並審酌被告持刀在清晨時
    分至超商強盜他人財物，手段惡劣，被害人甲○○因此受有
    財物損失，心理亦受重創，且犯後否認犯行，惟念其於強盜
    過程，並未持刀進一步傷害被害人，且其強盜所得之財物非
    鉅等一切情狀，量處有期徒刑8 年6 月，並說明扣案之刀子
    1 把，雖係供被告犯加重強盜罪所用之物，然被告否認為其
    所有，亦無積極證據證明該把刀子為被告或共犯所有，爰不
    為沒收之諭知。其認事用法，核無不合，量刑亦屬允當。被
    告上訴意旨否認犯罪，指摘原判決此部分不當，為無理由，
    應予駁回。
五、被告所犯加重竊盜罪部分，業已判決確定。
據上論斷，應依刑事訴訟法第368 條，判決如主文。
本案經檢察官陳新慶到庭執行職務。
中    華    民    國    95    年    5     月    16    日
            刑事第五庭  審判長法  官  曾永宗
                              法  官  任森銓
                              法  官  陳  箐
以上正本證明與原本無異。
如不服本判決應於收受本判決後10日內向本院提出上訴書狀，其
未敘述上訴理由者，並得於提起上訴後10日內向本院補提理由書
狀（均須按他造當事人之人數附繕本）「切勿逕送上級法院」。
中    華    民    國    95    年    5     月    16    日
                              書記官  魏文常
附錄本判決論罪科刑法條：
刑法第321 條
犯竊盜罪而有左列情形之一者，處6 月以上、5 年以下有期徒刑
：
一、於夜間侵入住宅或有人居住之建築物、船艦或隱匿其內而犯
    之者。
二、毀越門扇、牆垣或其他安全設備而犯之者。
三、攜帶兇器而犯之者。
四、結夥三人以上而犯之者。
五、乘火災、水災或其他災害之際而犯之者。
六、在車站或埠頭而犯之者。
前項之未遂犯罰之。
刑法第330 條
犯強盜罪而有第321 條第1 項各款情形之一者，處7 年以上有期
徒刑。
前項之未遂犯罰之。


司法院資訊處製作；財團法人民間司法改革基金會備份。
